【裁判字號】    97,自緝,16
【裁判日期】    971119
【裁判案由】    偽造文書
【裁判全文】
臺灣臺南地方法院刑事判決              97年度自緝字第16號
自  訴  人  利銨鋼鐵有限公司
代  表  人  乙○○
被      告  甲○○
上列被告因偽造文書案件，經自訴人提起自訴，本院判決如下：
    主  文
本件免訴。
    理  由
一、自訴意旨略稱：被告甲○○原擔任自訴人利銨鋼鐵有限公司
    （下稱利銨公司）之業務經理，民國85年2、3月間，被告未
    經自訴人之授權，竟連續擅自拿取放置於會計抽屜內之自訴
    人利銨公司橡皮戳章，蓋用於付款人為臺南市第六信用合作
    社安南分社，票號RA0000000，發票日85年7月10日，金額新
    臺幣（下同）278,750元、票號RA0000000，發票日85年7月
    15日，金額188,800元，及付款人為臺南市中小企業銀行東
    寧分行，票號BS0000000，發票日85年7月10日，金額168,
    200元之3紙支票背面，並持上開3紙支票分別向陳昭義、魏
    文棠調借款項而交付支票予該二人，致陳昭義、魏文棠分別
    自85年7月12日起執上開3紙支票向自訴人主張背書擔保付款
    責任，自訴人始悉上情，因認被告甲○○涉犯刑法第216條
    、第210條行使偽造私文書罪等語。
二、按案件時效已完成者，應諭知免訴之判決，並得不經言詞辯
    論為之，刑事訴訟法第302條第2款、第307條定有明文。又
    行為後法律有變更者，適用行為時之法律，但行為後之法律
    有利於行為人者，適用最有利於行為人之法律，為95年7月1
    日修正施行之刑法第2條第1項所明定。且刑法施行法第8條
    條之1復規定：「於中華民國九十四年一月七日刑法修正施
    行前，其追訴權或行刑權時效已進行而未完成者，比較修正
    前後之條文，適用最有利於行為人之規定。」經查，本件被
    告甲○○被訴於85年2、3月間，盜用自訴人德銨公司之像皮
    戳章，蓋用於上開3紙支票背面，並持此3紙支票向陳昭義、
    魏文棠二人詐欺借款得逞，應成立刑法第210條偽造私文書
    罪、第216條行使偽造私文書罪及第339條第1項之詐欺罪，
    其所犯偽造私文書行為為行使行為所吸收，應僅論以行使偽
    造私文書罪，此與另成立之詐欺罪二罪間有方法結果關係，
    應從一重之行使偽造私文書罪處斷。依修正前刑法第80條第
    1項第2款時效期間之規定，追訴權之期間為10年，再依第83
    條第3項之規定，停止原因繼續存在之期間達2年6月即視為
    消滅；若依修正後刑法第80條第1項第2款、第83條第1項之
    規定計算，時效期間則增長為20年，停止原因繼續存在之期
    間需達5年6月始視為消滅，且關於提起公訴日至法院繫屬日
    期間仍不予扣除。綜合上述各條文修正前後之比較，以被告
    行為時之法律較有利於行為人，自應適用行為時即修正前刑
    法之相關規定予以論處。
三、查本件被告甲○○被訴於85年2、3月間，涉犯刑法第216條
    、第210條行使偽造私文書罪。按犯罪行為有繼續之狀態者
    ，自行為終了之日起算，而不知日者以當月15日為準，則
    本件被告行使偽造私文書行為完成之日應視為85年3月15日
    ；嗣被告因逃匿，經本院通緝，致審判之程序不能開始，而
    該罪之最重本刑為有期徒刑5年以下，依上述修正前刑法第
    80第1項第2款其追訴權時效期間為10年。本件經自訴人於85
    年7月19日提起自訴繫屬本院，嗣因被告逃匿，經本院於同
    年8月23日發佈通緝，致審判程序不能開始，有本院刑事卷
    宗及通緝書可稽。又依司法院大法官會議第138號解釋及最
    高法院82年第10次刑事庭會議決議，自本件開始繫屬法院日
    起至通緝之前1日止，追訴權既無不行使之情形，自不生時
    效進行之問題，應扣除此項期間1月5日，及依修正前刑法第
    83條第3項之規定，扣除其因通緝致時效停止進行之期間2年
    6月後，自被告犯罪行為之日起算，本案之追訴權時效，業
    於97年10月20日完成，揆諸前揭說明，爰不經言詞辯論，逕
    為諭知免訴之判決。
四、據上論斷，應依刑事訴訟法第302第2款、第307條判決如主
    文。
中    華    民    國    97    年    11    月    19    日
                  刑事第一庭    審判長法  官  林英志
                                      法  官  林勝利
                                      法  官  彭喜有
以上正本證明與原本無異。
如不服本判決應於收受本判決後10日內向本院提出上訴書狀，並
應敘述具體理由。其未敘述上訴理由者，應於上訴期間屆滿後20
日內向本院補提理由書狀（均須按他造當事人之人數附繕本）「
切勿逕送上級法院」。
                                書記官  黃傳鈞
中    華    民    國    97    年    11    月    20    日


司法院資訊處製作；財團法人民間司法改革基金會備份。
